臺灣臺中地方法院刑事判決　　　　　　 100年度訴字第1786號
公　訴　人　臺灣臺中地方法院檢察署檢察官
被　　　告　邱進寶
上列被告因違反電信法等案件，經檢察官提起公訴（100年度偵
字第326、8733號），本院判決如下：
    主    文
邱進寶犯竊盜罪，處有期徒刑肆月，如易科罰金，以新臺幣壹仟
元折算壹日。又犯竊盜罪，處有期徒刑月，如易科罰金，以新
臺幣壹仟元折算壹日。又犯電信法第五十六條第一項之盜用電信
設備通信罪，處有期徒刑月，如易科罰金，以新臺幣壹仟元折
算壹日。應執行有期徒刑捌月，如易科罰金，以新臺幣壹仟元折
算壹日。
    犯罪事實
一、邱進寶基於竊盜之犯意，意圖為自己不法之所有，於民國99
    年9月14日10時許起至99年10月16日17時30分許前之某時，
    在臺中市○區○○○街115號前，以不詳方式，行竊張剛華
    所有三陽廠牌、車牌號碼KWJ- 790號之黑色重型機車一輛（
    價值約新臺幣〈下同〉5000元），得手後，供己作為代步工
    具使用。嗣因張剛華於99年10月16日17時30分許，在臺中市
    ○區○○○街115號前，發現其停放該處之前開機車遭竊，
    報警處理後，為警於100年1月26日10時許，在臺中市○區○
    ○路與五權路交岔路口尋獲，並在前開機車置物箱內扣得安
    全帽一頂，經採集安全帽上之指紋，進行比對結果，與邱進
    寶之指紋卡之左中指指紋相符，因而查悉上情。
二、邱進寶復基於竊盜之犯意，意圖為自己不法之所有，於99年
    12月9日中午11時許，在臺中市○區○○路與復興路交岔路
    口之干城跳蚤市場70號攤位內，趁金吉泰招呼客人未及注意
    之際，徒手行竊金吉泰所有、放置於自小客車車頂上之NOKI
    A廠牌、搭配門號0000000000號SIM卡之黑色行動電話一支（
    內建序號000000000000000，價值約1200元），得手後，隨
    即離開現場。邱進寶竊得前開行動電話後，竟基於盜用他人
    電信設備以免費通信之犯意，意圖為自己不法之利益，先後
    於99年12月9日中午12時56分45秒、12時57分21秒，接續盜
    用前開行動電話撥打其兄邱進華所使用門號0000000000號行
    動電話進行通信，通話時間分別為14秒、140秒，因而獲得
    免付通信費用12.32元之不法利益。嗣於99年12月10日上午8
    時5分許，邱進寶復前往干城跳蚤市場70號攤位，欲販售二
    手物品予金吉泰時，經金吉泰要求返還前開遭竊行動電話，
    邱進寶自知東窗事發，乃允諾返家拿取歸還，金吉泰為保障
    個人權益，乃要求邱進寶先行交付現金2000元供為擔保，邱
    進寶隨即返家拿取1支NOKIA廠牌、內插金吉泰所使用門號00
    00000000號SIM卡之行動電話交付金吉泰，經金吉泰檢視後
    確認該行動電話並非其遭竊之物，要求邱進寶以供作擔保之
    現金2000元用以賠償其遭竊之行動電話，邱進寶不願接受，
    金吉泰因而報警處理，因而獲悉上情。
三、案經臺中市政府警察局第一分局、第二分局報告臺灣臺中地
    方法院檢察署檢察官偵查起訴。
    理    由
一、按被告因智能障礙無法為完全之陳述，於審判中未經選任辯
    護人者，審判長應指定公設辯護人或律師為其辯護；被告或
    犯罪嫌疑人因智能障礙無法為完全之陳述者，應有第一項得
    為輔佐人之人或其委任之人或主管機關指派之社工人員為輔
    佐人陪同在場，刑事訴訟法第31條第1項前段、第35條第3項
    前段定有明文。查：被告邱進寶於本院準備程序中以其罹患
    精神疾病為由，請求指定公設辯護人為其辯護或指定臺中市
    政府社工員擔任輔佐人，本院經將被告檢送行政院衛生署草
    屯療養院實施精神鑑定結果，認為：被告在測驗評估過程中
    ，神情焦慮不安，有時顯得愁苦，語言清晰度與流暢度尚可
    ，可回應主試之詢問，遭遇挫折時易以身體不適為藉口迴避
    問題，或直接表示不知道，但在鼓勵下實則能正確回答問題
    ，測驗過程中並無明顯思考異常的問題，一再強調自己的智
    商不高、抱怨視力不佳卻要求看骨科等行為，整體而言，可
    瞭解被告刻意作假的傾向較高，測驗結果應低估其實際能力
    。根據晤談及測驗結果，被告之魏氏成人智力量表第三版結
    果顯示：其語言智商為83，作業智商78，總智商為80，整體
    智能落在中下智能範圍內。除其在測驗過程中分數分佈不一
    致之情形外，其在受測過程配合度不佳，以各種理由推託無
    法回答或簡要回答，鼓勵下仍多稱「不知道」之行為推論被
    告之原有功能應較此功能為佳，且有作假的可能性。人格特
    質方面，根據班達完形測驗結果顯示其自我價值感低落，在
    人際上多以被動退縮之方式與他人互動，情緒上則有衝動控
    制不住的傾向，容易因面對壓力事件而感到明顯的情緒困擾
    。綜合以上資料分析、行為觀察及會談記錄結果，推論以被
    告的實際能力而言，應可判斷其行為之正確與違法與否，但
    其在評估過程態度反覆，對於案件描述多避重就輕，且刻意
    表現並強調其能力不佳、精神症狀嚴重之行為，故不排除被
    告未來仍會因經濟因素而再次違反法律的可能性，此有行政
    院衛生署草屯療養院100年10月7日草療精字第1000008473
    號函檢附之精神鑑定報告書（參照本院卷第31頁）在卷為憑
    ，佐以，被告於本案進行中，對於檢察官起訴之事實，全盤
    否認，並提出不在場、不知道是贓物而購買等答辯內容，且
    於應訊過程中亦知刻意閃避核心問題，顯見被告並無因智能
    障礙而影響其完整陳述之能力，是本院認為尚無依刑事訴訟
    法第31條第1項前段之規定為其指定公設辯護人或依刑事訴
    訟法第35條第3項前段之規定經主管機關指定社工人員為其
    輔佐人陪同在場之必要，附此敘明。
二、訊據被告邱進寶對於前揭時地，使用被害人金吉泰所申請使
    用之門號0000000000號行動電話SIM卡撥打其兄邱進華所使
    用門號0000000000號行動電話進行通話等情，固不否認，惟
    矢口否認有何前開竊盜、盜用他人電信設備通信之犯行，辯
    稱：被害人張剛華遭竊之機車置物箱內之安全帽上會採集到
    伊指紋，係因為家中安全帽很多，不要用的安全帽伊就會丟
    棄，又該機車查獲地點之林森路與五權路口，伊從來沒有去
    過，且查獲機車當時伊人已經在臺中看守所了，伊曾經住過
    臺中市○區○○○街附近，要騎機車的話沒有問題，不需要
    去騎被害人張剛華的機車，不能以機車上的安全帽有伊的指
    紋來指證伊竊盜機車，且99年10月15日伊就沒有住在那裡了
    ；另伊並沒有偷被害人金吉泰的行動電話，伊是在跳蚤市場
    以60元或80元之代價，買了一支行動電話，內附有SIM卡，
    伊確實有使用該行動電話撥打電話予哥哥邱進華，伊的智商
    及EQ很低，不曉得在跳蚤市場購買這種行動電話會觸法云云
    。經查：
（一）對於被告於99年9月14日10時許即被害人張剛華停放機車
      之時起至99年10月16日17時30分許即被害人張剛華察覺遭
      竊前之某時，在臺中市○區○○○街115號前，以不詳方
      式，行竊被害人張剛華所有之前開黑色重型機車得手之情
      ，業據被害人張剛華於本院審理中證稱：伊於99年9月間
      ，將機車停放在臺中市○區○○○街115號前，該處有整
      排之機車停放，因為伊機車的龍頭鎖壞掉無法上鎖，但是
      置物箱有上鎖，且機車鑰匙有拿起來，後來伊於99年10月
      16日17時30分許，前往該處，要去找機車時，就找不到伊
      停放的機車，當時該處並沒有停放之機車或腳踏車倒地之
      情形，找回機車時，機車之煞車有損壞、油門有裂掉，其
      他還算正常，伊原本放置之安全帽為黑色半罩式，前面沒
      有塑膠鏡片，但查獲時機車內放置之安全帽並非伊所有，
      因為該安全帽與伊所有之安全帽顏色不同且前面有塑膠鏡
      片等語（參照本院卷第53至54頁）屬實，並有臺中市政府
      警察局第一分局現場勘察報告（參照100年度偵字第8733
      號偵查卷第28頁）、刑案現場採證相片（參照100年度偵
      字第8733號偵查卷第29至32頁）、臺中市政府警察局失竊
      協尋及尋獲電腦輸入單、（參照100年度偵字第8733號偵
      查卷第33、34頁）、贓物認領保管單（參照100年度偵字
      第8733號偵查卷第35頁）在卷可稽，且有扣案之安全帽一
      頂為證，復經採集自被害人張剛華機車置物箱內查扣之安
      全帽上之指紋，進行比對結果，與被告指紋卡之左中指指
      紋相符，此有內政部警政署刑事警察局100年3月9日刑紋
      字第1000028348號鑑定書（參照100年度偵字第8733號偵
      查卷第24至25頁）在卷可稽，被告於本院審理中亦坦承該
      頂安全帽為其所有（參照本院卷第54頁反面）。被告雖否
      認有前開竊盜犯行，然其對於被害人張剛華遭竊機車置物
      箱內之查扣之安全帽上有其指紋之原因，先於警詢中供稱
      ：「第一廣場那裡的機車本來就很亂了，我是該地區大樓
      清潔員有可能是我摸到那頂安全帽。」、「應該是機車倒
      了我把它扶起來，因為天災的關係，所以我也不知道那台
      機車會跑到林森跟五權路口，所以我不知道我的指紋會留
      在安全帽上面。」云云（參照100年度偵字第8733號偵查
      卷第16頁），又於偵查中供稱：「因為安全帽滿街都是，
      而99年間臺灣有很多風災，我在我當時的住處臺中市○○
      ○街115號5樓之38附近，我是好意把被風吹倒的摩托車牽
      起來，好多台機車被風吹倒後連行李箱都打開，我看到安
      全帽掉落在地，就將安全帽撿起來放進機車裡面，所以這
      頂安全帽才有我的指紋。」云云（參照100年度偵字第873
      3號偵查卷第46頁反面），其後於本院審理中則供稱：「
      該頂安全帽是我的，至於我的安全帽為何會放在被害人機
      車置物箱裡面我就不知道。」云云（參照本院卷第54頁反
      面），顯見被告對於其所有之安全帽出現在被害人張剛華
      遭竊之機車置物箱內，並無法提出合理之解釋，是被告竊
      盜被害人張剛華機車之犯行，應堪認定。至於，被告聲請
      傳喚房東，欲證明被害人張剛華機車置物箱內所放置之安
      全帽，係被告本來要丟垃圾子母車，房東不給丟之情，被
      告既無法提供其房東之真實姓名年籍資料以供本院查證，
      且待證事項與該安全帽為何會在被害人張剛華機車置物箱
      內之犯罪事實間並無任何之證據關連性存在，是本院認為
      該部分並無調查之可能性及必要性。
（二）對於被告於99年12月9日中午11時許，在臺中市○區○○
      路與復興路交岔路口之干城跳蚤市場70號攤位內，徒手行
      竊被害人金吉泰所有之NOKIA廠牌、搭配門號0000000000
      號SIM卡之黑色行動電話，得手後，並盜用與其兄邱進華
      通話，獲得免付通信費用之不法利益等情，業據被害人金
      吉泰於本院審理中證稱：99年12月9日上午11時，伊在臺
      中市干城跳蚤市場做生意，當天伊有攜帶搭配門號000000
      0000號SIM卡之NOKIA廠牌黑色行動電話，伊將該行動電話
      放在汽車車頂，當天被告有進入伊攤位內，因為被告曾經
      拿二手物品來賣過，雙方有認識，伊才會讓被告自行跑進
      伊生意場所內，因為伊與被告不是很熟，只是生意上曾經
      有往來過，所以在被告離開10分鐘內，伊就開始檢查汽車
      車頂，結果就發現行動電話不見了，但其他財物並沒有遺
      失，且在被告離開後之10分鐘內，並沒有其他人進入過伊
      攤位，當天下午1時不到，伊就前往東信門市辦理停話及
      復話，伊去辦理停話時，服務人員就有告知該易付卡門號
      剩餘之儲值金額，當時伊即發現有減少，當下有知道有被
      盜打，門號0000000000號係伊哥哥的門號，但該通電話不
      是伊所撥打，可能是被告誤按，且該通電話之通話時間為
      0秒，其餘門號0000000000號、0000000000號、000000000
      號等電話伊都不清楚，亦非伊所撥打，隔天，被告又裝作
      沒事，拿東西到伊攤位來賣，伊便找來管理員陪同，要求
      被告歸還行動電話，被告也承認，但要求給他時間去取回
      行動電話，因為伊不知道被告住處，便當場要求被告提供
      2000元的押金，半小時之後，被告就回來了，隨便交給伊
      一支行動電話，裡面插有伊的門號卡，並要求取回2000元
      ，因為該行動電話並非伊原本的行動電話，伊乃將門號卡
      取回後，表示將原本之行動電話以2000元代價賣給被告，
      但被告不肯，反過來說要告伊，管理員見狀就說沒有辦法
      ，便請警察到場處理等語（參照本院卷第55至56頁）屬實
      ，並有贓物認領保管單（參照100年度偵字第326號偵查卷
      第29頁）、現場位置圖（參照10 0年度偵字第326號偵查
      卷第30頁）、查獲照片（參照100年度偵字第326號偵查卷
      第34至41頁）、遠傳資料查詢（參照100年度偵字第326號
      偵查卷第72、76頁）、中華電信資料查詢（參照100年度
      偵字第326號偵查卷第73頁）、臺灣大哥大資料查詢（參
      照100年度偵字第326號偵查卷第74頁）、門號0000000000
      號行動電話之通聯調閱查詢單（參照100年度核交字第19
      號偵查卷第9至10頁）在卷可稽，並有扣案之NOKIA廠牌行
      動電話一支為證，且被告於偵查中亦供稱該門號00000000
      00號行動電話係其兄邱進華所使用（參照100年度偵字第3
      26號偵查卷第83頁），於本院審理中更坦承確有使用被害
      人金吉泰門號0000000000號行動電話撥打前開門號000000
      0000號行動電話與其兄邱進華之情（參照本院卷第16頁）
      ，應堪認定。另被告雖辯稱被害人金吉泰之行動電話係在
      跳蚤市場以70、80元之代價購買云云，然依據門號000000
      00號行動電話之通聯調閱查詢單（參照100年度核交字第1
      9號偵查卷第22頁）顯示，被告先後於99年12月9日12時56
      分45秒、12時57分21秒，撥打其兄邱進華所使用門號0000
      000000號行動電話，通話時間14秒、140秒，依照一般計
      費每秒0.08元，總通話時間154秒，合計遭盜打金額為12.
      32元，且該二通通話所使用行動電話之序號均為被害人金
      吉泰遭竊之000000000000000號，此有臺中市政府警察局
      第二分局偵查隊偵查佐廖本誌於100年3月22日提出之偵查
      報告（參照100年度核交自第11頁）在卷為憑，被告並無
      法提出其所稱販售該行動電話之人以供本院傳喚到庭查證
      ，且一般販售二手行動電話者，亦不可能連同尚有儲值餘
      額之易付卡門號一併交付，被告所辯已然與常情不符，再
      者，被告既然使用被害人金吉泰之門號盜打電話，而該通
      話顯示之行動電話內建序號又與被害人金吉泰遭竊之行動
      電話相同，在被告無法舉證該行動電話之來源前提下，參
      酌被告在被害人金吉泰之行動電話遭竊前，曾經出現在被
      害人金吉泰之攤位處，據以認定該行動電話係被告自被害
      人金吉泰處行竊而得，應屬合情合理之推斷。
（三）至於，被告辯稱警察於100年1月26日起獲被害人張剛華失
      竊機車時其已在監服刑部分，觀諸被告之臺灣高等法院被
      告前案紀錄表（參照本院卷第7頁反面）可知，被告曾經
      於99年12月27日進入臺中看守所，於100年3月11日入監執
      行，警察於100年1月26日起獲被害人張剛華機車之時，被
      告確實已經入監服刑，然被害人張剛華遭竊機車案件之犯
      罪時間，係在99年9月14日10時許起至99年10月16日17時
      30分許前之某時，斯時被告並未在監在所，因此，起獲遭
      竊機車之時間被告已經入監服刑之事實，並無從資為被告
      有利於被告之不在場證明。綜上所述，被告竊盜被害人張
      剛華之機車及被害人金吉泰之行動電話得手，並盜用被害
      人金吉泰之行動電話以通話等情，應堪認定。被告所辯，
      與現有事證不符，顯係事後卸責之詞，要難採信。本件事
      證已臻明確，被告犯行，洵堪認定。
三、被告基於竊盜之犯意，意圖為自己不法之所有，先後竊盜被
    害人張剛華所有之重型機車及被害人金吉泰所有之行動電話
    得手，核其所為，均係犯刑法第320條第1項之竊盜罪。又被
    告基於盜用他人電信設備以免費通信之犯意，意圖為自己不
    法之利益，盜用被害人金吉泰之行動電話門號與其兄邱進華
    通信，而獲得免付通信費用之不法利益，核其所為，係犯電
    信法第56條第1項之盜用電信設備通信罪。被告所犯前開三
    罪，其犯意個別，行為互殊，法益亦異，應予分論併罰。另
    按行為時因精神障礙或其他心智缺陷，致不能辨識其行為違
    法或欠缺依其辨識而行為之能力者，不罰；行為時因前項之
    原因，致其辨識行為違法或依其辨識而行為之能力，顯著減
    低者，得減輕其刑，刑法第19條第1項、第2項定有明文。被
    告於本院中以其罹患器質性精神病、精神分裂症，領有殘障
    手冊、重大傷病卡，長期住院治療，認知功能退化、精神恍
    惚為由，並提出中華民國身心障礙手冊、重大傷病免自行負
    擔證明卡（參照100年度偵字第326號偵查卷第31頁）、國軍
    臺中總醫院中清院區診斷證明書、衛生署臺中醫院診斷證明
    書為據（參照本院卷第61、62頁），聲請檢送精神鑑定，經
    本院檢送行政院衛生署草屯療養院實施精神鑑定結果，認為
    ：綜合被告過去生活史及疾病史、心理測驗結果、鑑定所得
    資料及相關影卷結果，被告目前的臨床診斷為疑似安非他命
    精神病及反社會人格傾向。鑑定過程中，被告對於精神疾病
    之症狀及犯行經過的澄清，皆無法清楚描述實際的狀況，避
    重就輕、言談迂迴，反覆的以強調自己有精神病、要求入院
    治療，干擾鑑定會談的延續性，合作度欠佳，意圖型塑自己
    能力低下的形象。然而，被告所描述之精神病症狀並非典型
    之精神分裂病之症狀其精神狀態檢查結果與行為觀察，亦不
    符合精神分裂病之診斷準則，是以排除其為精神分裂症之診
    斷。被告之過去史呈現出多重物質濫用的情形，如：安眠藥
    、安非他命、強力膠及「Artane」、「Akineton」等，其中
    安非他命為常見引發精神病之非法物質。被告雖有精神病症
    狀，但在服藥時，會挑去抗精神病藥物，而選擇可能引發欣
    快感之抗副作用藥物「Artane」、「Akineton」服用，推知
    其所稱之精神症狀干擾並未造成生活上的巨大困擾，而無有
    規則服用抗精神病藥物之必要。關於犯行時之精神狀態部分
    ，被告否認犯行，稱自己當時智力低落，機車及手機皆來自
    不明人物等，然參照其犯行後之行為，如申請診斷書或去信
    向哥哥要錢買車逃亡等，可知，被告之認知及計畫執行功能
    方面並無明顯下降，意即被告之實際能力較其所展現的狀況
    好。因此，本院認為被告於犯行當時的精神狀態，並未受到
    上述精神障礙的影響，致其辨識行為違法或依其辨識而行為
    的能力達到顯著降低或完全喪失的程度；此有行政院衛生署
    草屯療養院100年10月7日草療精字第1000008473號函暨檢附
    之精神鑑定報告書（參照本院卷第29至34頁）在卷為憑。佐
    以，被告於本院準備程序及審理期日應訊過程中，就訊問事
    項均能清楚陳述、應對，並對於遭質疑事項多次刻意閃躲迴
    避，是本院認為被告行為時之精神狀態尚未達到致其辨識行
    為違法能力顯著減低之程度，自無適用刑法第19條第2項之
    規定予以減輕其刑之適用餘地。爰審酌被告身強體健，不思
    從事正當工作，獲取生活所需，竟貪圖不勞而獲，以竊盜手
    段來謀取不法利益，進而盜用被害人金吉泰之行動電話，造
    成被害人張剛華、金吉泰財產上之損害及生活上之不便，被
    告不知尊重他人之權益，恣意侵犯被害人張剛華、金吉泰之
    財產權益，其行已屬可議，且於犯罪後，猶飾詞狡辯，否認
    犯行，企圖藉由精神耗弱、心神喪失狀態之抗辯，以求脫免
    本案之刑事責任，其於本院審理中對被害人張剛華、金吉泰
    毫無悔過之意，犯後態度明顯不佳，本院斟酌被害人張剛華
    遭竊機車之價值約5000元、被害人金吉泰遭竊行動電話之價
    值約1200元及遭盜打通信費用約12.32元，價值非鉅，而被
    害人金吉泰亦於本院審理中當庭表示願意原諒被告（參照本
    院卷第56頁），認為公訴檢察官具體求處合併應執行有期徒
    刑10月之刑度，稍嫌過重等一切情狀，分別量處如主文所示
    之刑，合併定其應執行之刑及併予諭知易科罰金之折算標準
    ，以示懲儆。
四、扣案之安全帽一頂、NOKIA廠牌行動電話一支，雖係被告所
    有，業據被告供述屬實，然既並非供本案犯罪所用或所得之
    物，本院自無從諭知沒收，附此敘明。
據上論斷，應依刑事訴訟法第299條第1項前段，電信法第56條第
1項，刑法第11條前段、第320條第1項、第51條第5款、第41條第
1項前段，刑法施行法第1條之1第1項、第2項前段，判決如主文
。
中    華    民    國   100    年    11    月    9     日
                  刑事第七庭    審判長法  官  洪俊誠
                                      法  官  高文崇
                                      法  官  巫淑芳
以上正本證明與原本無異。
如不服本判決應於收受判決後10日內向本院提出上訴書狀，並應
敘述具體理由；其未敘述上訴理由者，應於上訴期間屆滿後20日
內向本院補提理由書（均須按他造當事人之人數附繕本）「切勿
逕送上級法院」。
                                      書記官  黃珮華
中    華    民    國   100    年    11    月    9     日
附錄論罪科刑法條：
中華民國刑法第320條：
意圖為自己或第三人不法之所有，而竊取他人之動產者，為竊盜
罪，處5年以下有期徒刑、拘役或5百元以下罰金。
意圖為自己或第三人不法之利益，而竊佔他人之不動產者，依前
項之規定處斷。
前二項之未遂犯罰之。
電信法第56條：
意圖為自己或第三人不法之利益，以有線、無線或其他電磁方式
，盜接或盜用他人電信設備通信者，處5年以下有期徒刑，得併
科新臺幣150萬元以下罰金。
意圖供自己或第三人盜接或盜用他人電信設備通信，而製造、變
造或輸入電信器材者，處1年以上7年以下有期徒刑，得併科新臺
幣3百萬元以下罰金。意圖供第三人盜接或盜用他人電信設備通
信，而販賣、轉讓、出租或出借電信器材者，亦同。
意圖供自己或第三人犯罪之用而持有前項之電信器材者，處3年
以下有期徒刑，得併科新臺幣50萬元以下罰金。
第1項及第2項之未遂犯罰之。